【裁判字號】    97,訴,513
【裁判日期】    971127
【裁判案由】    違反海關緝私條例
【裁判全文】
臺北高等行政法院判決
                                       97年度訴字第513號
                              .
原      告  甲○○原名：蔡孟.
            乙○○
            丙○○
被      告  財政部臺北關稅局
代  表  人  饒平（局長）
訴訟代理人  己○○
            戊○○
            丁○○
上列當事人間因違反海關緝私條例事件，原告不服財政部中華民
國96年12月27日台財訴字第09600363650 號、96年12月28日台財
訴字第09600377090 號及96年12月31日台財訴字第09600410240
號訴願決定（案號：第00000000、00000000、00000000號），提
起行政訴訟，本院判決如下：
    主  文
原告之訴駁回。
訴訟費用由原告負擔。
    事實及理由
一、原告甲○○經合法通知，無正當理由未於言詞辯論期日到場
    ，核無行政訴訟法第218 條準用民事訴訟法第386 條所列各
    款情形，依被告之聲請，由其一造辯論而為判決，合先敘明
    。
二、事實概要：原告於民國（下同）92年5 月12日自澳洲搭乘長
    榮航空股份有限公司（下稱長榮航空）第BR-316次班機入境
    時，經被告執檢關員根據臺灣臺南地方法院檢察署（下稱臺
    南地檢署）檢察官及臺北市政府警察局士林分局（下稱士林
    分局）人員通知，於其所攜帶托運行李內之「CRABTREE &
    EVELYN」牌AVENDER FLORAL WATER保養化妝水瓶內查獲液態
    愷他命（俗稱K 他命，純質淨重詳如附表）係屬管制物品，
    因認原告有攜帶管制物品入境匿不申報，規避檢查情事，被
    告乃依海關緝私條例第39條第1 項、第36條第1 項規定，各
    處沒入系爭貨物，併貨價1 倍之罰鍰（詳如附表所示）。原
    告不服循序提起行政救濟，經本院以95年度訴字第336 號、
    95年度訴字第440 號及95年度訴字第454 號判決將：「訴願
    決定及原處分（即復查決定）均撤銷。」被告依本院上開判
    決意旨，參據財政部關稅總局（下稱關稅總局）驗估處（下
    稱驗估處）重核簽復查價結果，將系爭愷他命改按CIF TWD1
    0.71/ml 核估，據以核計完稅價格均為新台幣（下同）80,
    325 元，並以96年7 月30日北普稽字第0961018718號等重審
    復查決定（詳如附表，下稱原處分），認原所處貨價罰鍰部
    分應予變更，貨物沒入部分，並無違法及不當，將原所處貨
    價1 倍之罰鍰均變更為80,325元，其餘復查駁回。原告復提
    起訴願，遭決定駁回，遂提起行政訴訟。
三、原告起訴主張（原告甲○○未於言詞辯論期日到庭，其聲明
    及陳述依其起訴狀記載及準備期日到庭陳述）：系爭貨物係
    由訴外人陳明華向澳洲MAVLAB公司購得者，有發票及匯款水
    單可考，非如被告所訴無法查得KETAMAV 在澳大利亞之價格
    資料。被告捨訴外人陳明華向MAVLAB公司購買系爭貨物之客
    觀價格不予採用，反以不同區域、不同國度之法國出口之
    IMALGENE 1000 之交易單價CIF TWD 10.71/ml據以核估系爭
    貨物之價格，難認屬關稅法第35條規定之合理方法，且有違
    行政程序法第9 條之規定。原告乙○○、丙○○並聲明求為
    判決撤銷訴願決定及原處分不利於原告部分，原告甲○○聲
    明求為判決撤銷訴願決定及原處分。
四、被告則以：本案前遭鈞院撤銷後，經被告以95北稽查（一）
    字第0000418 號查價單送請驗估處（案號：0000000 ）重新
    核價結果，系爭貨物K 他命改按CIF TWD10.71/ml 核估，並
    重行核算系爭貨物K 他命之貨價均為80,325元，重審復查決
    定爰據以變更罰鍰金額各為80,325元。原告仍不服所變更之
    價格，被告為求慎重，再度函請驗估處複核，該處以97年3
    月10日總驗一一字第0971000489號函復說明二（一）前段略
    稱：「‧‧‧按『進口貨物之完稅價格，未能依第29條、第
    31條、第32條、第33條及前條規定核定者，海關得依據查得
    之資料，以合理方法核定之。』為關稅法第35條所明定，查
    系案管制物品係三級毒品，原告入境時匿未申報，於通關時
    遭緝獲，自無關稅法第29條之適用；經調印原告入境日期92
    年5 月12日前後30日內之進口統計資料，查無KETAMAV 及澳
    大利亞生產同樣或類似貨物之價格資料，故無同法第31條及
    32條之適用，又來貨既未於國內進口，自無合於同法第33條
    之國內銷售價格及第34條之計算價格；惟查有進口貨物
    IMALGENE 1000 （易眠靜1000，動物用麻醉劑，KETAMINE含
    量：115.2 mg/ml ，折合以W/L 計算為11.52%）92年5 月27
    日自法國出口之交易價格為CIF TWD107.11/BOT （10ml），
    本案乃依據同法第35條之規定，參據上開查得之資料，以合
    理方法按CIF TWD10.71/ml 核估其完稅價格，應屬適法合理
    。又本案K 他命既業經貴局函經內政部刑事警察局鑑識結果
    ，純度約為147 mg/ml ，則本處按上開純度115.2mg/ml之價
    格CIFTWD10.71/ml核估，已屬對當事人有利。」「訴外人陳
    明華向澳洲MAVLAB公司購買KETAMAV 之事實，有發票（TAX
    INVOICE ）及匯款水單附於刑案卷內可考乙節，縱屬實情，
    亦僅能證明該筆澳大利亞國內交易存在之事實，依據關稅法
    施行細則第19條第2 項第3 款規定：『依本法第35條規定以
    合理方法核定完稅價格時，不得採用下列各款估價方式或價
    格：‧‧‧三、貨物在輸出國國內市場之銷售價格。』自仍
    不得作為本案核價之依據，原告所稱顯係不諳關稅法之規定
    所致，並不足採。」足證有關系爭貨物價格之核定，均依據
    關稅法第35條規定，應屬合法適當，並已依行政程序法第9
    條規定對原告有利之情形充分考量等語，資為抗辯。並聲明
    求為判決駁回原告之訴。
五、本院之判斷：
  (一)按「旅客出入國境，攜帶應稅貨物或管制物品匿不申請或規
    避檢查者，沒入其貨物，並得依第36條第1 項論處」「私運
    貨物進口、出口或經營私運貨物者，處貨價1 倍至3 倍之罰
    鍰。」為海關緝私條例第39條第1 項、第36條第1 項所明定
    。
  (二)原告於92年5 月12日自澳洲搭乘長榮航空第BR-316次班機入
    境時，經被告執檢關員根據臺南地檢署檢察官及士林分局人
    員通知，於其所攜帶托運行李內之「CRABTREE & EVELYN 」
    牌AVENDER FLORAL WATER保養化妝水瓶內查獲液態K 他命（
    純質淨重詳如附表），係屬管制物品，有匿不申報、規避檢
    查之違法行為之事實，有士林分局刑事案件移送書、刑事警
    察局92年5 月23日刑鑑字第0920091852號鑑驗通知書、查扣
    清冊、本院95年度訴字第336 號、440 號及454 號判決等件
    影本及系爭貨物照片可稽（見原處分卷1 附件7 、卷2 附件
    1 、3 、5 ），且為原告所不爭執，堪認為真實。是被告對
    原告各為沒入系爭貨物，併處貨價1 倍罰鍰之處分，揆諸首
    開規定，並無不合。
  (三)本件原告僅就作為裁罰基礎之系爭貨物完稅價格為爭執，主
    張被告核估之方式有誤。經查：
  1.按「從價課徵關稅之進口貨物，其完稅價格以該進口貨物之
    交易價格作為計算根據。」「進口貨物之完稅價格，未能依
    第29條規定核定者，海關得按該貨物出口時或出口前、後銷
    售至中華民國之同樣貨物之交易價格核定之。‧‧‧」「進
    口貨物之完稅價格，未能依第29條及前條規定核定者，海關
    得按該貨物出口時或出口前、後銷售至中華民國之類似貨物
    之交易價格核定之。‧‧‧」「進口貨物之完稅價格，未能
    依第29條、第31條及前條規定核定者，海關得按國內銷售價
    格核定之。」「進口貨物之完稅價格，未能依第29條、第31
    條、第32條及前條規定核定者，海關得按計算價格核定之。
    」「進口貨物之完稅價格，未能依第29條、第31條、第32條
    、第33條及前條規定核定者，海關得依據查得之資料，以合
    理方法核定之。」為關稅法第29條第1 項、第31條第1 項前
    段、第32條第1 項、第33條第1 項、第34條第1 項及第35條
    所明定。
  2.系爭貨物之完稅價格，被告初查係依原告攜帶液態K 他命淨
    重及刑事警察局92年5 月13日刑鑑字第0920088284號鑑驗通
    知書鑑驗結果一、(二)2 測得K 他命平均純度為14.7 %核計純
    質淨重，再據驗估處92年7 月31日通報，以純質淨重按CIF
    TWD38 萬/ 公斤核計，據以科處原告貨價1 倍之罰鍰（詳如
    附表所示）。於本院以95年度訴字第336 號、440 號及454
    號判決就完稅價格部分指摘後，被告函請驗估處複核結果，
    以K 他命係三級毒品，為管制物品，原告攜帶系爭液態K 他
    命入境匿不申報，故無關稅法第29條之適用，且查無KETAMAV
    及澳大利亞生產類似貨物之價格資料，亦無同法第31及32條
    之適用；又來貨既未於國內進口，自無合於同法第33條之國
    內銷售價格及第34條之計算價格；乃依關稅法第35條規定，
    參據查得曾有進口類似貨品IMALGENE 1000 （易眠靜1000，
    動物用麻醉劑，KETAMINE含量：115.2 mg/ml ，折合以W/L
    計算為11.52%），92年5 月27日自法國出口，價格為CIF
    TWD 107.11/BOT（10ml），核估系爭貨物完稅價格為CIF
    TWD 10.71/ml（見原處分卷2 附件3 、5 ），核與前揭規定
    尚無不合。
  3.系爭貨物之K 他命純度經被告向刑事警察局函詢，該局以96
    年10月30日刑鑑字第0960159835號函復：「查本局92年5 月
    13日刑鑑字第0920088284號鑑驗通知書鑑驗結果一、(二)2.測
    得愷他命平均純度約為14.7% ，若以K 他命水溶液的密度約
    為1g/ml 時，經推算純度約為147.0mg/ml」（見原處分卷2
    附件5 ），相較於易眠靜1000（K 他命純度115.2mg/ ml ，
    系爭貨物之K 他命含量較高，被告按K 他命含量較低之價格
    CIF TWD 10.71/ml核估系爭貨物貨價，已屬對原告有利，足
    認被告已依關稅法第35條規定，根據查得之資料，以合理方
    法核定系爭貨物之完稅價格。是被告重行核算原告攜帶系爭
    液態K 他命之貨價各為80,325元（每人各攜帶5 盒，每盒6
    瓶，每瓶250cc ，計30瓶7,500cc ，以TWD 10.71/ml核計）
    ，變更核處罰鍰各為80,325元，並維持沒入系爭貨物之處分
    ，於法並無違誤。
六、綜上所述，原告主張均無可採。從而原處分以原所處貨價罰
    鍰部分應予變更，貨物沒入部分並無違法及不當，將原所處
    貨價1 倍之罰鍰均變更為80,325元，其餘復查駁回，訴願決
    定予以維持，均無違誤。原告徒執前詞，訴請撤銷訴願決定
    及原處分不利於原告部分，為無理由，應予駁回。至於原告
    甲○○訴請撤銷原處分對其有利部分，核與行政訴訟之本旨
    不合，併予駁回。又兩造其餘陳述於判決結果不生影響，無
    庸一一論列，併予敘明。
據上論結，本件原告之訴為無理由，依行政訴訟法第98條第1項
前段、第104條、第218條，民事訴訟法第85條第1項前段、第385
條第1項前段，判決如主文。
中    華    民    國    97    年    11    月    27    日
                    臺北高等行政法院第三庭
                              審判長法  官  姜  素  娥
                                    法  官  陳  心  弘
                                    法  官  楊  莉  莉
上為正本係照原本作成。
如不服本判決，應於送達後20日內，向本院提出上訴狀並表明上
訴理由，如於本判決宣示後送達前提起上訴者，應於判決送達後
20日內補提上訴理由書（須按他造人數附繕本）。
中    華    民    國    97    年    11    月    27    日
                                    書記官  林  俞  文


司法院資訊處製作；財團法人民間司法改革基金會備份。
